　　　　　　　　　臺灣高等法院刑事判決
上　訴　人
即　被　告　蔡文傑
上列上訴人因違反毒品危害防制條例案件，不服臺灣宜蘭地方法
院100年度訴緝字第3號，中華民國100年3月17日第一審判決（起
訴案號：臺灣宜蘭地方法院檢察署98年度毒偵字第307號、第355
號），提起上訴，本院判決如下：
    主  文
原判決關於施用第二級毒品及定執行刑部分均撤銷。
蔡文傑施用第二級毒品，累犯，處有期徒刑肆月。扣案之第二級
毒品甲基安非他命拾貳包（驗畢合計餘重零點玖肆捌公克）均
沒收銷燬之。
其他上訴駁回。
撤銷改判部分所處之刑與上訴駁回部分所處之刑，應執行有期徒
刑拾壹月。扣案之第一級毒品海洛因壹包（驗畢餘重零點零肆陸
肆公克）及第二級毒品甲基安非他命拾貳包（驗畢合計餘重零點
玖肆捌公克）均沒收銷燬之。
    事  實
一、蔡文傑前因施用毒品案件，經國防部北部地方軍事法院96年
    聲勒字第30號裁定送觀察勒戒後，因認無繼續施用毒品之傾
    向，於民國（下同）97年1月20日釋放，由國防部北部地方
    軍事法院檢察署以96年度毒偵字第9596號為不起訴處分確定
    。復因二次違反職役職責罪，經國防部北部地方軍事法院96
    年訴字第260號判決分別判處有期徒刑4月、8月，應執行有
    期徒刑10月，上訴後，經國防部高等軍事法院97年上訴字第
    3號、本院97年軍上字第16號判決駁回確定，於97年8月5日
    縮刑期滿執行完畢。詎蔡文傑仍不知悔改，又分別基於施用
    第一級毒品及第二級毒品之犯意，為下列犯行：
(一)、蔡文傑於98年5月4日某時，在宜蘭縣宜蘭市○○路○段32號9
    樓之5之友人住處內，同時施用第一級毒品海洛因及第二級
    毒品甲基安非他命1次。嗣於98年5月5日下午5時45分許，為
    警在宜蘭縣宜蘭市○○路○段25號前查獲，並扣得第一級毒
    品海洛因1包（淨重0.0470公克，驗畢餘重0.0464公克）。
(二)、蔡文傑於98年5月26日上午6時許，在宜蘭縣宜蘭市○○路○
    段32號9樓之5之友人林仲哲住處內，施用第二級毒品甲基安
    非他命1次。嗣於同日上午10時許，警方因獲線報以林仲哲
    在住處有施用毒品之犯行，遂持臺灣宜蘭地方法院所核發之
    搜索票（受搜索人為林仲哲）前往上址執行搜索，因林仲哲
    未在場而未查獲林仲哲。而在場之蔡文傑於具有偵查犯罪職
    權之機關未發覺犯罪前，同意警方搜索其隨身背包，並主動
    向警員黃昭霖自首其有施用第二級毒品安非他命之犯行，而
    自願接受裁判，嗣警員於蔡文傑之背包內並扣得第二級毒品
    甲基安非他命12小包（合計淨重0.3950公克，驗畢合計餘重
    0.3948公克）。
二、案經宜蘭縣政府警察局移送及宜蘭縣政府警察局宜蘭分局報
    請臺灣宜蘭地方法院檢察署檢察官偵查起訴。
    理  由
一、上開犯罪事實，業據上訴人即被告蔡文傑於原審審理時坦承
    不諱（見原審訴緝字卷第52-53頁），且被告於99年5月5日
    經警採尿送驗結果，呈嗎啡、安非他命類陽性反應；於99年
    5月26日經警採尿送驗結果，呈安非他命類陽性反應，有慈
    濟大學濫用藥物檢驗中心檢驗總表、尿液編號對照表各二紙
    在卷可稽（見毒偵字卷第307號第14-15頁、毒偵字卷第355
    號第19頁背面、第20頁）。此外並有被告所有被查扣之第一
    級毒品海洛因1包、第二級毒品甲基安非他命12包可資佐證
    。而扣案之毒品經送檢驗之結果，分別檢出第一級毒品海洛
    因成分（淨重0.0470公克，驗畢餘重0.0464公克）、第二級
    毒品甲基安非他命之成分（合計淨重0.3950公克，驗畢合計
    餘重0.3948公克），此有交通部民用航空局航空醫務中心分
    別於99年6月2日、99年6月8日所出具之航藥鑑字第0982665
    號、第0000000號毒品鑑定書各一紙在卷可稽（見毒偵字卷
    第307號第16頁、毒偵字卷第355號第23頁），足認被告上開
    自白與事實相符，本件事證明確，被告犯行堪以認定。又被
    告有上揭事實欄一所示因施用毒品經法院裁定送觀察、勒戒
    執行完畢而釋放之紀錄，此本院被告前案紀錄表在卷可稽，
    其於97年1月20日觀察、勒戒執行完畢釋放後，5年內再犯本
    件事實欄所載施用毒品之犯行，自應依法追訴。
二、核被告如事實欄一、(一)所為，係犯毒品危害防制條例第10條
    第1項施用第一級毒品罪及同條第2項施用第二級毒品罪；如
    事實欄一、(二)所為，係犯毒品危害防制條例第10條第2項之
    施用第二級毒品罪。被告分別施用第一級毒品及第二級毒品
    前後，分別持有第一級毒品及第二級毒品之犯行，分別為其
    施用之高度行為所吸收，均不另論罪。被告就犯罪事實一、
    (一)之部分，係同時施用第一級毒品海洛因及第二級毒品甲基
    安非他命，為想像競合犯，應依刑法第55條規定，從一重之
    施用第一級毒品罪論處。被告所犯上開2罪（事實欄一之(一)
    及一之(二)），犯意各別，行為互殊，應分論併罰。被告有事
    實欄所載之犯罪科刑執行紀錄，有本院被告前案紀錄表在卷
    可憑，其於受有期徒刑之執行完畢後5年內，故意再犯本件
    有期徒刑以上之二罪，均為累犯，均應依刑法第47條第1項
    之規定加重其刑。又事實欄一、(二)部分之犯行，警方係於98
    年5月26日上午10時許，前往宜蘭縣宜蘭市○○路○段32號9
    樓之5林仲哲住處執行搜索，警方所持之臺灣宜蘭地方法院
    搜索票（98年聲搜字第142號，見警卷卷二第10頁）上記載
    之受搜索人為「林仲哲」，且搜索範圍除上開處所外，係針
    對林仲哲之身體，並未將被告列為搜索之對象，足認斯時警
    方並未將被告列為施用毒品之嫌疑犯。且證人即本案執行搜
    索之警員黃昭霖於本院審理時證稱：「99年5月26日我們搜
    索的對象是林仲哲，到現場是蔡文傑一人在場，查到的安非
    他命是在蔡文傑的背包內，蔡文傑也同意我們的搜索...我
    們會先詢問後採尿在送驗，蔡文傑有承認他有施用安非他命
    ，在此之前我們並不知道他有施用毒品」（見本院審判筆錄
    ）。且觀諸扣案之第二級毒品甲基安非他命12小包，合計重
    量僅0.3950公克，體積甚小（見警卷卷二第11頁），被告將
    之放置於隨身背包中，若非被告主動坦承施用毒品，而同意
    警方搜查內裝有上開毒品之背包，警員尚難查知被告有攜帶
    該等毒品。故被告於警員執行他案搜索之際，同意警員搜查
    其內裝有毒品之背包，並自承有事實欄一、(二)所示施用毒品
    之情，此部分犯行應符合自首之要件，爰依刑法第62條前段
    規定，減輕其刑。事實欄一、(二)部分犯行有刑之加重、減輕
    原因，依刑法第71條第1項之規定，先加後減之。
三、就被告事實欄一、(一)施用第一級毒品之犯行，原審審酌被告
    施用毒品之行為對於自己及社會所造成之危害程度非輕，且
    經觀察勒戒後，仍難抑毒癮，再度施用毒品，惟念其犯後坦
    承犯行，態度尚稱良好等一切情狀，適用毒品危害防制條例
    第10條第1項、第18條第1項，刑法第11條前段、第47條第1
    項、第55條，判決被告有期徒刑八月，並就扣案之第一級毒
    品海洛因1包（驗畢餘重0.0464公克公克）宣告沒收銷燬，
    經核並無不合。被告提起上訴，認原審此部分量刑過重云云
    。惟量刑屬法院之職權，原審已於理由欄內敘明量刑審酌之
    一切情狀，且原審量刑亦無失之於重之情形。被告此部分之
    上訴為無理由，應予駁回。
四、就被告事實欄一、(二)施用第二級毒品之犯行，原審對被告論
    罪科刑，固非無見。惟被告此部分犯行應成立自首，原審漏
    未審酌，容有未洽。被告提起上訴，認其事實欄一、(二)部分
    之犯行係自首，非無理由，應由本院將原判決關於被告施用
    第二級毒品部分及定執行刑部分均撤銷改判。審酌被告經觀
    察勒戒後，仍難抑毒癮，再度施用毒品，惟念其犯後坦承犯
    行，態度尚稱良好等一切情狀，判決被告有期徒刑四月（因
    與不得易科罰金之上揭施用第一級毒品部分合併定執行刑【
    詳如下述】，依司法院大法官會議釋字第144、679號解釋，
    毋庸諭知易科罰金）。扣案第二級毒品甲基安非他命12包（
    驗畢合計餘重0.3948公克）為查獲之第二級毒品，應依毒品
    危害防制條例第18條第1項前段之規定沒收銷燬之。
五、撤銷改判部分所處之刑與上訴駁回部分所處之刑，應執行有
    期徒刑十一月。扣案之第一級毒品海洛因1包（驗畢餘重0.0
    464公克）及第二級毒品甲基安非他命12包（驗畢合計餘重
    0.3948公克）重為沒收及銷燬之諭知。
六、被告經合法傳喚，無正當理由不到庭，爰不待其陳述，逕行
    判決，併此敘明。
據上論斷，應依刑事訴訟法第369條第1項前段、第364條、第299
條第1項前段、第368條、第371條，毒品危害防制條例第10條第2
項、第18條第1項，刑法第11條前段、第47條第1項、第62條前段
、第51條第5款，判決如主文。
本案經檢察官越方如到庭執行職務。
中    華    民    國   100    年    6     月    8     日
                  刑事第十五庭審判長法  官   沈宜生
                                    法  官   賴邦元
                                    法  官   林明俊
以上正本證明與原本無異。
施用第一級毒品部分如不服本判決，應於收受送達後十日內向本
院提出上訴書狀，其未敘述上訴之理由者並得於提起上訴後十日
內向本院補提理由書（均須按他造當事人之人數附繕本）「切勿
逕送上級法院」。
施用第二級毒品部分不得上訴。
                                    書記官   徐仁豐
中    華    民    國   100    年    6     月    10    日
附錄本案論罪科刑法條全文：
毒品危害防制條例第10條
施用第一級毒品者，處6月以上5年以下有期徒刑。
施用第二級毒品者，處3年以下有期徒刑。